【裁判字號】    94,交易,338
【裁判日期】    950322
【裁判案由】    公共危險
【裁判全文】
臺灣高雄地方法院刑事判決             94年度交易字第338號
公  訴  人  台灣高雄地方法院檢察署檢察官
被      告  甲○○
指定辯護人  本院公設辯護人丁○○
上列被告因公共危險案件，經檢察官聲請以簡易判決處刑（94年
度偵字第15377 號），本院高雄簡易庭認不應依簡易程序審理（
94年度交簡字第2205號），簽請改依通常程序，判決如下：
    主  文
甲○○服用酒類，不能安全駕駛動力交通工具而駕駛，處拘役伍
拾日，如易科罰金，以參佰元折算壹日。
    事  實
一、甲○○於民國94年6 月30日晚間10時38分許，在高雄市○○
    路與擴建路口附近之前鎮夜市飲用含酒精提神飲料後，已處
    於不能安全駕駛動力交通工具之狀態（尚未達心神喪失或精
    神耗弱程度），仍駕駛車牌號碼P3—1091號自用小客車自擴
    建路之停車格倒車離去，因受到酒精之影響，使其駕車之注
    意力減弱，而撞及丙○○所駕駛沿高雄市○鎮區○○路西向
    東方向行駛而行經該處之車牌號碼6K—8737號（聲請簡易判
    決處刑書誤載為6K—6737號）自用小客車，嗣經警於同日晚
    間11時8 分許，以儀器測得甲○○吐氣所含酒精濃度為0.3m
    g/l 。
二、案經高雄市政府警察局前鎮分局移送台灣高雄地方法院檢察
    署檢察官聲請簡易判決處刑。
    理  由
一、證據能力部分：
(一)、證人丙○○於警詢中之陳述及警卷所附酒精濃度測定結果、
    道路交通事故調查報告表（含現場圖）、刑法第185 條之3
    案件測試觀察紀錄表雖係證人在審判外之陳述，然公訴人、
    被告、辯護人於本院審判程序中均同意得作為證據，本院斟
    酌證人於警詢中之陳述係員警依法定程序作成，警詢筆錄作
    成之過程客觀上並無瑕疵，證人僅係單純陳述車禍發生經過
    ，其於警詢中即表明不對被告提出告訴，與本案已無何利害
    關係，且前開書面陳述，自外部觀之，乃員警基於專業知識
    所繪製或依儀器檢測結果所紀錄，並未敘述被告有無酒後駕
    車之事實，而具有相當之中立性，是其作成過程並無不適當
    之情形，又對於待證事實具有相當之關聯性，是依前開證據
    作成時之情況，應屬適當，依刑事訴訟法第15 9條之5 第1
    項之規定，前開證據均具有證據能力。
(二)、高雄醫學大學附設中和紀念醫院95年2 月22日高醫附秘字第
    0950000501號函性質上亦係被告以外之人於審判外所為之書
    面陳述，屬於傳聞證據，然因公訴人、被告、辯護人於本院
    審調查證據時，知有刑事訴訟法第159 第1 項之情形，而未
    於言詞辯論終結前聲明異議，應視為同意作為證據，且本院
    審酌上開文書作成之形式均無瑕疵，且與待證事實具有關聯
    性等情況，認得為證據，而有證據能力。
二、認定犯罪事實所憑之證據及理由：
(一)、前揭被告於前揭時、地飲用含酒精提神飲料後駕車，倒車時
    ，其所駕駛P3—1091號自用小客車右後方撞及證人丙○○所
    駕駛6K—8737號自用小客車右前保險桿，嗣後經到場員警以
    儀器測得被告吐氣所含酒精濃度達0.3mg/L 等事實，為被告
    於警詢、偵查及本院審理時所自承，證人丙○○於警詢、本
    院審理時，證述上開車禍發生經過明確；證人乙○○於本院
    審理時對於其對被告施以酒精濃度測試之過程及結果亦證述
    明確。此外，並有警卷所附酒精濃度測定結果、道路交通事
    故調查報告表（含現場圖）各1 份、車禍現場相片2 張可證
    。是被告確於飲用含酒精提神飲料後駕車肇事之事實，已堪
    認定。
(二)、被告雖否認案發時其處於不能安全駕駛動力交通工具之狀態
    ，惟被告於服用酒類後是否有達於不能安全駕駛動力交通工
    具之程度，應著重於被告飲用酒類是否有影響到其駕駛動力
    交通工具之注意力及操控能力為斷，而非以被告個人主觀之
    感受為依據。經查：被告肇事後經到場處理之員警乙○○觀
    察，有語無倫次情況之事實，業經警卷所附刑法第185 條之
    3 案件測試觀察紀錄表載明。而證人丙○○於本院審理時亦
    證稱：案發時路上很安靜且光線明亮，伊由擴建路往瑞隆路
    方向行駛，時速大概只有5 至8 公里，看見被告所駕駛之車
    輛與伊垂直方向一直倒退，伊見被告快速倒車出來，就在距
    離被告約80公分處連續重重按5 、6 聲喇叭，但被告似乎沒
    有聽見，完全沒有煞車動作仍一直倒退，所以就撞上伊。被
    告下車時走路重心不穩且說話顛倒，且臉很紅，說話及動作
    都癲癲倒倒的，看似發酒瘋等語（見本院95年3 月8 日審判
    筆錄第5 頁以下）。是以案發時現場既無噪音又光線充足，
    證人丙○○於近距離之內連續重鳴喇叭5 、6 聲之情，被告
    竟未察覺，再佐以其當時確有走路重心不穩且說話顛倒之情
    狀，足證被告於駕車之時確因注意力不集中而肇事。
(三)、按刑法第185 條之3 規定所謂「不能安全駕駛」，係抽象危
    險犯，並不以發生具體危險為必要，就醫學文獻所知，酒精
    對人體造成之影響，於呼氣時酒精濃度達每公升0. 25 毫克
    （約相當於體內血液中酒精濃度50mg＼dl或0.05％）即會輕
    度中毒，造成輕度協調功能降低；呼氣酒精濃度達每公升0.
    5 毫克時（約相當於體內血液中酒精濃度100 mg＼dl或零點
    1 ％）屬輕到中度中毒症狀，出現反應較慢、感覺減低、影
    響駕駛之狀況；又飲酒後1 小時許，其體內血液酒精濃度可
    達最高，飲酒1 小時後其體內之酒精濃度隨即消減，此亦分
    別有行政院國軍退除役官兵輔導委員會臺北榮民總醫院88年
    8 月5 日（88）北總內字第26868 號函文、88年10月26日（
    88）院賓文廉字第13407 號臺灣高等法院函中台北醫學院附
    設醫院精神科主任蔡尚穎「酒精對人體生理與行為之影響」
    一文可據。被告於94年6 月30日晚間11時8 分許，接受酒精
    濃度測試，其當時吐氣所含酒精濃度為0.3 mg/l，有上開酒
    精濃度測定結果1 份在卷可考。再參以證人乙○○於本院審
    理時亦證稱被告經帶回警局時，一再質疑為什麼要對伊上手
    銬，伊靠近聞，被告確有酒味，且其在制作筆錄前與被告閒
    談時，被告承認有飲用酒類，後來正式制作筆錄時，被告已
    經比較清醒，意識比較清楚，所以就否認有飲酒之語（見本
    院95年3 月8 日審判筆錄第8 頁以下），應足認被告於前揭
    時地駕車之時，注意力不集中係因服用酒類而處於不能安全
    駕駛動力交通工具程度所致，被告空言否認案發之時其已處
    於不能安全駕駛動力交通工具之詞，並不足採。
(四)、至被告於本院調查時曾辯稱其罹患精神分裂症，才會於警詢
    中語無倫次，以致員警誤認其酒醉而不能安全駕駛動力交通
    工具，並提出高雄醫學大學附設中和紀念醫院之診斷證明書
    1 紙為憑，然前開診斷證明書雖載有被告罹患精神分裂病而
    自94年5 月25日起轉於高雄醫學大學附設中和紀念醫院院精
    神科長期治療，然精神分裂病之特徵性症狀有下列幾項：(1)
    、妄想。(2)、幻覺。(3)、解構的語言（如「時常」表現語言
    脫軌或語無倫次）。(4)、整體而言混亂（disorganized）或
    緊張（catactonic）的行為。(5)、負性症狀（negative sym
    -ptoms），亦即情感表現平板（affective flattening）、
    貧語症（alogia）或無動機（avolition） 之事實，有高雄
    醫學大學附設中和紀念醫院95年2 月22日高醫附秘字第0950
    000501號函所附精神疾病診斷準則手冊第149 頁（合記圖書
    出版社）可憑。審諸被告為警查獲後雖經警觀察有語無倫次
    情形，然製作警詢筆錄前與員警閒談時原承認有飲用酒類，
    正式制作警詢筆錄時，因意識已清醒，便對於有否飲用酒類
    一事加以辯解之情，及被告於警詢筆錄製作之過程中對於其
    於車禍發生前之行蹤及車禍發生之過程等情，均能明確知悉
    而為答辯，顯見被告之語無論次並非經常性之狀態，而係飲
    用酒類所致，且其於案發之時對於事理之判斷能力並未較一
    般人低落，故未達於心神喪失或精神耗弱之程度甚明，被告
    飲酒及酒醉駕車行為應與其罹患精神疾病無關。
(五)、綜上所述，本件事證明確，被告酒後不能安全駕駛動力交通
    工具而駕駛之犯行，洵堪認定。
二、核被告所為，係犯刑法第185 條之3 之服用酒類不能安全駕
    駛動力交通工具而駕駛罪。爰審酌被告明知酒精成分對人之
    意識能力具有不良影響，酒後駕車對一般往來之公眾及駕駛
    人自身皆具有高度之危險性，竟漠視自身安危，並枉顧公眾
    安全，而於服用酒類後已處於不能安全駕駛動力交通工具之
    狀態，猶貿然駕駛小客車以致肇事，本應從重量刑，惟念本
    件被告酒醉駕車犯行對丙○○造成之損害尚非重大，及被告
    承認有飲用含酒精之提神飲料，犯後態度尚非惡劣等一切情
    狀，量處如主文所示之刑，並諭知易科罰金之折算標準。
據上論斷，依刑事訴訟法第452 條、第299 條第1 項，刑法第18
5 條之3 、第41條第1 項前段，罰金罰鍰提高標準條例第2 條，
判決如主文。
中    華    民    國    95    年    3     月    22    日
                        交通法庭 審判長   法  官  孫啟強
                                          法  官  張茹棻
                                          法  官  卓立婷
以上正本證明與原本無異。
如不服本判決，應於收受送達後10日內向本院提出上訴書狀。
中    華    民    國    95    年    3     月    22    日
                                          書記官  李春慧
附錄本案論罪科刑法條：
刑法第185條之3：
服用毒品、麻醉藥品、酒類及其他相類之物，不能安全駕駛動力
交通工具而駕駛者，處1 年以下有期徒刑、拘役或30,000元以下
罰金。


司法院資訊處製作；財團法人民間司法改革基金會備份。
